臺灣高等法院高雄分院刑事判決
110年度金上訴字第196號
上  訴  人  
即  被  告  陳坤男


選任辯護人  魏志勝律師
上列上訴人因詐欺等案件，不服臺灣高雄地方法院110年度金訴
字第78號，中華民國110年10月29日第一審判決（起訴案號：臺
灣高雄地方檢察署108年度偵字第19016號、109年度少連偵字第9
0號、110年度偵字第10460號），提起上訴，本院判決如下：
    主  文
原判決撤銷。
丁○○犯如附表一編號1、2所示之罪，共貳罪，均累犯，各處如上
開編號「本院判決結果」欄所示之刑。應執行有期徒刑壹年玖月
。
    事  實
一、丁○○基於參與犯罪組織之犯意，於民國108年7月19日前某時
    ，加入由盧文清（經原審通緝中，暱稱「元本山」、「一切
    平安」、「宮本池九」）等人所組成之三人以上、以實施詐
    術詐取他人財物為手段、具有持續性及牟利性，並屬結構性
    組織之詐欺集團（下稱本案詐欺集團），並聽從盧文清之指
    示完成其所交辦之任務。丁○○與盧文清及所屬詐欺集團之機
    房、水房及車手成員，基於意圖為自己不法之所有，三人以
    上共同詐欺取財及洗錢之犯意聯絡，共同為下列行為（無證
    據證明丁○○知悉本案詐欺集團係以冒用公務員名義方式詐欺
    取財或另以不正方法由自動付款設備取得財物）：
㈠、本案詐欺集團之機房成員，於108年7月19日12時許，撥打電
    話給乙○○，假冒健保局人員、警察人員，佯稱：因健保卡遭
    盜用而涉嫌不法，須提供金融帳戶以供監管云云，致乙○○陷
    於錯誤，於同日下午某時，攜帶其所申設之中國信託商業銀
    行帳號000-000000000000（起訴書誤載為「000-0000000000
    000 」，應予更正）號帳戶、玉山商業銀行帳號000-000000
    0000000 （起訴書誤載為「000-0000000000000 」，應予更
    正）號帳戶、中華郵政帳號000-00000000000000號帳戶、台
    北富邦商業銀行帳號000-000000000000號帳戶之存摺、提款
    卡，至指定之高雄市○○區○○街00號附近交付上開金融帳戶。
    此際，盧文清以「元本山」之暱稱，指示戊○○（業經臺灣高
    雄地方法院《下稱高雄地院》以109年度審金訴字第47號判處
    有期徒刑1年2月確定）與丙○○（業經本院以110年度上訴字
    第326號判處有期徒刑1年1月確定）一同搭車前往該址，並
    由丙○○出面向乙○○收取上開帳戶之存摺、提款卡後，旋交付
    予戊○○，並在戊○○之陪同下，由丙○○利用詐欺集團事先已取
    得之密碼，於同日15時29分至同日15時47分許，在址設高雄
    市○○區○○○路000號博愛路郵局之自動櫃員機，持上開提款卡
    操作自動櫃員機，未經乙○○授權即輸入密碼，以此不正方法
    致自動櫃員機辨識系統對於真正持卡人之判別陷於錯誤，誤
    判其係有權提款之人，接續自上開中國信託銀行帳戶提領新
    臺幣（下同）12萬元、自上開玉山銀行帳戶提領3萬6000元
    、自上開郵局帳戶提領7000元、自上開台北富邦銀行帳戶提
    領1000元，共計提領16萬4000元得手。丁○○則聽從盧文清之
    指示，於同日16時48分許，駕駛車牌號碼000-0000號自小客
    車至上開博愛路郵局附近，向戊○○收取上開款項，再將上開
    款項交予盧文清所指示之詐欺集團其他成員，藉此提領及層
    轉方式製造金流斷點，以掩飾、隱匿詐欺取財犯罪所得之去
    向與所在。
㈡、本案詐欺集團之機房成員，於108年8月20日12時30分許，撥
    打電話給甲○○，假冒中華電信人員、檢警人員，佯稱：其身
    分遭冒用而申辦門號，門號有欠費且涉及刑案，要交付交保
    金云云，致甲○○陷於錯誤，於同日15時許，攜帶其所申設之
    玉山商業銀行帳號000-0000000000000 號帳戶、中華郵政帳
    號000-00000000000000號帳戶、臺灣銀行帳號000-00000000
    0000號帳戶之存摺、提款卡，至指定之高雄市鳳山區大明路
    、新安街口附近交付上開金融帳戶。此際，詐欺集團成員即
    指示徐振宏（業經高雄地院以108年度訴字第642號判處有期
    徒刑1年3月並宣告緩刑確定）前往該址向甲○○收取上開帳戶
    之存摺、提款卡，徐振宏再利用詐欺集團事先已取得之密碼
    ，持上開提款卡至下列地點操作自動櫃員機，未經甲○○授權
    即輸入密碼，以此不正方法致自動櫃員機辨識系統對於真正
    持卡人之判別陷於錯誤，誤判其係有權提款之人，接續：⑴
    、於同日15時33分許，在址設高雄市○○區○○○路00號之臺灣
    銀行新興分行之自動提款機，自上開臺灣銀行帳戶提領15萬
    元；⑵、於同日15時48分許，在址設高雄市○○區○○○路000號
    之高雄順昌郵局之自動提款機，自上開郵局帳戶提領11萬元
    ；⑶、於同日16時11分許，在址設高雄市○○區○○○路000號之
    永豐銀行高雄分行之自動提款機，自上開玉山銀行帳戶提領
    1萬8000元；共計提領27萬8000元得手。徐振宏復依照詐欺
    集團指示，將其中22萬元放置在高鐵左營站31號置物箱內。
    復由少年黃○元（91年8月生，姓名、年籍詳卷，業經臺灣臺
    南地方法院《下稱台南地院》以108年度少護字第373至376號
    裁定諭知交付保護管束）依詐欺集團成員指示，前往高鐵左
    營站上開置物箱拿取該22萬元。因丁○○受盧文清之指示，欲
    將上開22萬元換成人民幣，丁○○乃先與吳達盛（尚無積極證
    據證明其對本次犯罪知情）聯繫，惟因吳達盛人在柬埔寨，
    吳達盛遂將其子吳緯紘（尚無積極證據證明其對本次犯罪知
    情）之電話留給丁○○，丁○○乃與吳緯紘聯繫，並指示黃○元
    前往臺南市北門區水晶教堂附近之萊爾富超商，將上開22萬
    元交給吳緯紘，用以兌換為人民幣匯至指定之帳戶，以此提
    領、層轉及換匯方式製造金流斷點，而達掩飾、隱匿詐欺取
    財犯罪所得之去向與所在。
㈢、嗣經員警調閱監視器畫面，並於108年10月2日10時45分許，
    在丁○○位於臺南市○○區○○街000巷0號之住處執行搜索，當場
    扣得如附表二所示之物，而循線查悉上情。
二、案經乙○○、甲○○訴由高雄市政府警察局三民第一分局報告臺
    灣高雄地方檢察署檢察官偵查起訴。
    理  由
壹、證據能力部分
一、臺灣臺中地方檢察署（下稱台中地檢署）檢察官偵辦盧文清
    涉嫌犯加重詐欺及組織犯罪等罪嫌，由該署聲請臺灣臺中地
    方法院（下稱台中地院）對盧文清持用之行動電話門號0000
    000000實施通訊監察，經台中地院以108年度聲監字第1064
    號准予核發通訊監察書，嗣經警政署刑事警察局據以執行通
    訊監察結果，取得如附表三所示上訴人即被告丁○○（下稱被
    告）以上開門號通話之內容，因而查悉被告涉嫌本案犯罪，
    檢察官乃向台中地院聲請審查認可，復經該院於108年12月3
    0日以中院麟聖108年聲監可字第406號函准予認可，此有上
    開通訊監察書、通訊監察譯文及認可函文在卷可稽（見本院
    卷第175至193頁），是附表三所示通訊監察譯文自具有證據
    能力。辯護人主張此部分係未經法院認可之他案監聽取得，
    不得作為證據（本院卷第226頁），容有誤會。
二、又按刑事訴訟法第159條之5所定傳聞之例外，乃藉由當事人
    「同意」之處分訴訟行為與法院之介入審查其適當性要件，
    將原不得為證據之傳聞證據，賦予其證據能力。倘當事人已
    明示同意某傳聞證據作為證據，並經法院審查具備適當性之
    要件，且經踐行法定調查程序，即無容許當事人撤回同意或
    再行爭執其證據能力之理，以維訴訟程序之安定性、確實性
    與迅速性。此一同意之效力，既因當事人積極行使處分權，
    經法院認為適當且無許其撤回或更行爭執追復之情形，即告
    確定，縱使上訴至第二審或判決經上級審法院撤銷發回更審
    ，仍不失其效力（最高法院110年度台上字第3117、4193號
    判決意旨參照）。查被告於本院雖爭執證人盧文清、丙○○、
    黃○元、吳緯紘、吳達盛於警詢陳述之證據能力（見本院卷
    第226頁），惟於原審審理時，被告及其辯護人已對檢察官
    所提出之證據（包括上開證人盧文清等人於警詢之陳述）之
    證據能力，均表示同意有證據能力（見原審院二卷第342至3
    85頁），且於原審調查證據完畢前皆未對此有何爭執，則其
    於原審積極同意證人盧文清、丙○○、黃○元、吳緯紘、吳達
    盛警詢陳述證據能力之處分權行使，已具有確定效力，縱於
    本院始行爭執，亦不具撤回同意之效果。是以，本院認證人
    盧文清、丙○○、黃○元、吳緯紘、吳達盛於警詢之陳述，均
    得為證據。
三、再按，被告以外之人於審判外之言詞或書面陳述，屬傳聞證
    據，原則上不得作為證據；惟按被告以外之人於審判外之陳
    述，雖不符刑事訴訟法第159條之1至第159條之4之規定，而
    經當事人於審判程序同意作為證據，法院審酌該言詞陳述或
    書面陳述作成時之情況，認為適當者，亦得為證據，刑事訴
    訟法第159條第1項、第159條之5第1項分別定有明文。查本
    判決其餘所引用屬於傳聞證據之部分，業經檢察官、被告及
    其辯護人於本院準備程序時，均明示同意有證據能力（見本
    院卷第235至236頁），且迄於言詞辯論終結前亦未聲明異議
    。基於尊重當事人對於傳聞證據之處分權，及證據資料愈豐
    富愈有助於真實發現之理念，本院審酌該等證據作成時情況
    ，並無違法取證之瑕疵，且無顯不可信之情形，以之作為證
    據應屬適當，自均有證據能力。　　
四、另本判決引用之非供述證據部分，查無實施刑事訴訟程序之
    公務員違法取證之情事，依刑事訴訟法第158條之4之反面解
    釋，亦有證據能力。
貳、實體事項
一、認定犯罪事實所憑之證據及理由
　　被告丁○○於本院固坦認有於事實欄一㈠所示時、地，依盧文
    清指示向戊○○取得16萬4000元，並交付予盧文清指示之人，
    以及於事實欄一㈡所示時間，以附表三所示門號聯絡吳緯紘
    至水晶教堂與「年輕人」見面收取款項（本院卷第266頁）
    。惟矢口否認有何參與詐騙集團犯三人以上共同詐欺取財及
    一般洗錢犯行，針對事實欄一㈠辯稱：108年7月19日我原本
    是載女朋友來高雄玩，後來盧文清打電話給我，問我人在哪
    裡，我說我在高雄，他問我能否麻煩我去拿錢，他說是別人
    欠他的錢，他會叫一名年輕人拿錢給我，他說他要把錢還給
    別人，我就去幫他拿錢，盧文清再叫我把拿到的錢拿去給別
    人，我不知道我拿的這筆錢是詐欺的錢，我只是單純聽盧文
    清的指示幫他拿錢去還給別人云云（偵三卷第14頁、原審院
    一卷第420至421頁）。針對事實欄一㈡初於原審辯稱：108年
    8月20日那次，盧文清打電話給我說要還我錢，我有欠吳達
    盛錢，那天我剛好沒空，我叫盧文清直接打電話給吳達盛的
    兒子即吳緯紘，我叫盧文清把錢拿給吳緯紘就好了，我不知
    道我拿的這筆錢是詐欺的錢云云（原審院一卷第421頁）；
    復因於本院改口供承有以附表三所示行動電話門號00000000
    00聯絡吳緯紘（通話內容詳如附表三所示），仍由辯護人於
    審判程序為其辯護：因被告當時去大陸旅遊並向盧文清催討
    債務，盧文清表示手邊沒有錢，但台灣有錢還，被告考量剛
    好欠吳達盛債務，遂要求盧文清將錢還給吳達盛，被告因手
    機未開漫遊才向盧文清借用手機聯絡吳達盛之子吳緯紘，被
    告並無參與詐欺集團，此觀王建閎僅證稱詐騙集團首腦是盧
    文清和王耀嘉，且卷內無人指認被告參與詐欺收水自明等語
    （本院卷第380、383至391頁）。經查：
㈠、事實欄一㈠部分：
 1、本案詐欺集團之機房成員，於108年7月19日12時許，撥打電
    話給告訴人乙○○，假冒健保局人員、警察人員，佯稱：因健
    保卡遭盜用而涉嫌不法，須提供金融帳戶以供監管云云，致
    告訴人乙○○陷於錯誤，於同日下午某時，攜帶其所申設之中
    國信託銀行帳號000-000000000000號帳戶、玉山銀行帳號00
    0-0000000000000 號帳戶、中華郵政帳號000-000000000000
    00號帳戶、台北富邦銀行帳號000-000000000000號帳戶之存
    摺、提款卡，至指定之高雄市○○區○○街00號附近交付上開金
    融帳戶。戊○○與丙○○則受暱稱「元本山」之指示，一同搭車
    前往該址，並由丙○○出面向告訴人乙○○收取上開帳戶之存摺
    、提款卡，丙○○取得上開帳戶之存摺、提款卡後，旋交付予
    戊○○，並在戊○○之陪同下，丙○○利用詐欺集團事先已取得之
    密碼，於同日15時29分至同日15時47分許，在址設高雄市○○
    區○○○路000號博愛路郵局之自動提款機，持上開提款卡，自
    上開中國信託銀行帳戶提領12萬元、自上開玉山銀行帳戶提
    領3萬6000元、自上開郵局帳戶提領7000元、自上開台北富
    邦銀行帳戶提領1000元，共計提領16萬4000元。被告則於同
    日16時48分許，駕駛車牌號碼000-0000號自小客車至博愛路
    郵局附近，向戊○○收取上開款項等節，為被告所不爭執（原
    審院一卷第421至422 頁），且有告訴人乙○○（警一卷第407
    至409頁）、證人戊○○（警一卷第169至172頁）、丙○○（警
    一卷第269 至272頁、偵一卷第10至11頁）證述在卷，並有
    中國信託銀行存款交易明細（警一卷第421頁）、玉山銀行
    交易明細查詢列印（警一卷第420頁）、彙總登摺明細（警
    一卷第423 頁）、對帳單（警一卷第422頁）、丙○○領款之
    監視器照片（警一卷第171頁、警四卷第79至81頁、第97頁
    ）、丙○○與戊○○會合之監視器照片（警四卷第99至101頁）
    、被告駕駛車牌號碼000-0000號自小客車至博愛路郵局附近
    之監視器照片（警一卷第79至84頁）附卷可佐，此部分之事
    實，首堪認定。
 2、關於戊○○將丙○○提領告訴人乙○○上開金融帳戶之款項交付予
    被告之經過情形，證人戊○○於本院證稱：「（問：當時你提
    款164,000元，是否記得款項你有交給一個人？）記得。（
    問：是否認識你交錢給他的那個人？）不認識。…（問：你
    印象中，交錢給別人時，會否跟他說這是詐欺贓款？）我拿
    錢的時候不會講任何話，就直接拿錢給他。（問：對方也不
    會說他是誰？為何要拿錢給他？）沒有，我也不認識對方，
    對方怎麼會跟我講話。…（問：你的工作是否把錢收來交給
    團體其他人？）是。（問：你交錢的時候，認為你是把錢交
    給團體的其他人？你認為收錢的人，也是你們團體的一份子
    ？）就是我們團體的，不然怎麼可能收這個錢。…（問：你
    之前筆錄說，你將錢交給一輛白車，…，當時說的是否屬實
    ？）正確。（問：你當時拿錢交給車上的人時，對方有無問
    你是誰？或是問誰叫你來的？）沒有，沒有跟我講任何話。
    我印象中那天剛好下大雨，他停在路邊，我接到上面的電話
    叫我拿錢，叫我認車子、車牌，那天下大雨，他的車窗搖下
    來，我就把錢丟進去。（問：所以對方收到錢以後沒有清點
    ？）我不清楚，那天下雨，他們搖下車窗，我把錢丟進去就
    離開，沒有跟我說任何話，…。」等語甚詳（見本院卷第331
    至335頁）；與其於警詢時供稱：詐騙集團上頭都用電話和
    微信跟我聯絡，微信暱稱叫「元本山」，當天面交車手（指
    丙○○）在博愛路郵局提領乙○○款項164,000元後跟我會合，
    我們一起去附近的一間餐廳2樓廁所清點贓款，從餐廳走下
    來後，上頭指示我把贓款交付給一輛白車，當時駕駛座上坐
    了一個男子等語一致（警一卷第162至163頁）；復與證人丙○○於警詢證稱：我的上手是微信暱稱「元本山」之人，「元
    本山」打給我說「總公司」等一下會打電話給我，「總公司
    」後來打來叫我去客戶住處旁等，叫我跟客戶（指告訴人乙○○）說我是王專員，客戶就交付一個小信封袋給我，我就離
    開去與綽號「品元」之男子（即指戊○○）會合，我再持乙○○
    之提款卡提領164,000元交給「品元」後，「品元」說要去
    一間餐廳廁所數贓款，數完下樓後，我就看到一台白色的休
    旅車停靠在博愛路郵局往前一點的路邊，駕駛車輛的是一名
    男子，經我指認該名男子就是丁○○，確實是這名男子向戊○○
    收取贓款沒錯等語相互勾稽無違（警一卷第270、280至281
    頁）；足見證人戊○○、丙○○前揭證詞應屬可信。由戊○○證述
    其將丙○○提領之贓款以「丟進汽車車窗」方式直接交給被告
    ，且兩人碰面之方式係戊○○接獲欺集團成員來電指示交付贓
    款予駕駛特定車牌號碼汽車之人，過程中雙方均未有談論金
    錢來源、受何人之託轉交、數額若干等節，被告未曾向戊○○
    詢問是否係受盧文清委託交付金錢，雙方有刻意避免交談並
    儘速完成任務離去之情形，堪認被告對於該等款項之來源顯
    然知之甚明，方未多加詢問即收取戊○○丟進其所駕汽車之款
    項。
 3、參酌詐欺集團為了避免遭警方查獲，於取得詐欺款項之後，
    多會設立層層斷點，由多位詐欺集團成員將詐欺款項層層轉
    交給下一階層的成員，這樣即使在某一階層被查獲，也阻斷
    了偵查機關繼續往下追查，詐欺集團的損失也就僅止於該階
    層；又為了確保詐欺款項能夠透過層層的轉交，順利上繳集
    團，詐欺款項在每一階層的收受及交付，自當早已安排妥當
    。當某A成員一拿到詐欺款項，就會隨即將款項交給下一階
    層的某B，避免金錢在某一階段停留太久，增加被查獲的風
    險，故各階層的「收錢」與「交錢」之間，是非常緊密的，
    因為只要任一階段發生差錯，將使詐欺集團前階段的努力付
    諸東流，此為刑事審判所熟知之事項。被告既供稱係受盧文
    清之委託而至指定地點向戊○○收取款項，復將該等該項攜至
    台南高鐵站交付予盧文清指示之年輕人，其不知該年輕人之
    名字及綽號，也不知其聯絡方式，當天是該名輕人主動在台
    南高鐵站找到伊等語（警一卷第75頁），則被告就告訴人乙○○之受害款項作為自監視車手取得後將之交付予盧文清所指
    派收水者之中間層轉角色，且與戊○○、台南高鐵站之年輕人
    均不相識，卻能在詐得贓款之同日內順利完成見面、收錢、
    交錢之事務，核與前述詐欺集團為取得詐欺贓款之洗錢分工
    模式吻合。佐以戊○○、丙○○於警詢時均供稱係受微信暱稱「
    元本山」之人指示分別擔任本件面交、提款及監視車手（警
    一卷第163、170頁、269至270頁），而「元本山」即盧文清
    乙節，亦經證人盧佩岑（即盧文清之女）、王建閎（其與「
    元本山」等人涉犯三人以上共同詐欺取財罪，業經臺灣雲林
    地方法院以109年度訴字第645號判處罪刑確定）證述明確（
    警一卷第34至35、185頁、偵二卷第178頁）。據上等情交互
    參析，足堪認定被告及戊○○、丙○○均受盧文清指示分工而屬
    本案詐欺集團之成員，由被告於本次負責將監視車手戊○○取
    得之詐欺贓款層轉予盧文清指派之收水者。
 4、被告就事實欄一㈠之辯解不可採信，分述如下：
  ⑴被告雖辯稱其搭載女友來高雄玩時，臨時接到盧文清電話才
    受託幫忙拿錢還給別人云云，惟在詐欺集團縝密之層層分工
    下，為求順利取得贓款並製造金流斷點以躲避查緝，必須確
    保各階段收受及交付款項之人員均可即時到位，衡情自須由
    聽從指揮之集團成員隨時配合行事以克竟其功，實無可能隨
    意將詐欺款項交給偶然帶著女友來高雄遊玩之被告收受，蓋
    倘被告在收款或交款任一過程出了問題，詐欺集團將無從確
    保詐欺款項之取得或免遭查緝。故被告因受盧文清之指示而
    前往取款，顯係基於本案詐欺集團事先分工之結果，至為明
    確，其上開所辯，要與詐欺集團分工之常態不符，不足採信
    。
  ⑵又被告辯稱：我是幫盧文清拿錢去還他朋友，但我不知道他
    是誰，正確金額我不知道，因為我沒有去點云云（院二卷第
    340頁）。然衡諸常情，現今金融系統便利發達，若確有還
    款需求，大可輕易藉由網路、ATM、臨櫃等方式進行交易，
    實無大費周章以現金交付之必要，更無須委由臺南地區之人
    遠至高雄收款，是被告上開所辯，已不合常理。又當行為人
    有受人委託，須向某A收取款項，並將款項交給某B時，理當
    會確認其收款及交款之對象，且於收款及交款時，自當會確
    認收款及交款之金額數目，否則，倘於任一階段出現問題或
    金額數目不對，不僅徒增紛爭，也使自己陷入被追索或求償
    之窘境。是以，被告針對其受盧文清委託而向人收錢，再將
    款項將給他人之過程，顯然悖於常情，亦難採信。
  ⑶再就犯罪分工之常態而言，越容易被查緝的人，風險越高，
    地位越低；反之，越躲在幕後，越少人能與之接觸，風險越
    低、地位越高。又就金錢的流動而言，只能接觸金錢來源前
    端的人（即從被害人處取得或從被害人帳戶領取），因為較
    容易被查到其與金錢的連結，較容易遭警方查獲，故此種人
    地位較低；反之，越是接觸金錢後端之人，因金錢從一開始
    自被害人處取得或從被害人帳戶領取後，層層轉手，已讓人
    難以知悉該人與金錢的連結，增加追緝之困難度，越容易隱
    身幕後，風險越低，地位越高。而面交車手（負責出面向被
    害人取得現金、金融帳戶之存摺、提款卡、密碼等財物）、
    提款車手（負責提領被害人受騙交付帳戶或受騙匯入人頭帳
    戶之款項）是出面向被害人取得現金、帳戶存摺、提款卡等
    財物，並持提款卡至自動提款機提款之人，只能接觸到金錢
    的最前端，最容易遭員警查獲，在整個犯罪集團中地位最低
    ；而監視車手（即把風並監督面交、提款過程之人），雖有
    至被害人交付處或車手提款處附近，但不須實際出面向被害
    人收取提款卡、至自動提款機提款，風險較面交、提款車手
    低，地位較高。而被告是從監視車手（即戊○○）手中拿到詐
    欺款項，不須出面向被害人收取提款卡、不須提款、甚至不
    須至上開地點附近把風監督，被告從監視車手手中輾轉拿到
    金錢，已讓人難以得知其與金錢的連結，增加追緝之難度，
    相較於面交、提款車手、監視車手而言，被告更加地隱藏其
    後，風險更低，已彰顯被告在詐欺集團的地位較面交、提款
    車手、監視車手為高，則被告辯稱：我不知道我拿的這筆錢
    是詐欺的錢云云，更與常情不符。
  ⑷至於辯護人雖為被告辯護稱王建閎僅證稱本案詐騙集團首腦
    是盧文清和王耀嘉，且卷內無人指認被告參與詐欺、收水，
    足見被告並非本案詐欺集團成員等語。惟按集團犯罪之分工
    模式，係由集團首腦指揮成員各自分擔部分行為，成員彼間
    互不相識之情形所在多有，此情於詐欺集團區分機房（負責
    撥打詐騙電話）、水房（負責將收回之贓款洗錢）、收簿手
    （負責取得人頭帳戶）、車手（負責面交、提款、把風等）
    等部門，其分工尤為細緻，集團成員更是各司其事而多數未
    曾謀面，故縱然本案詐欺集團成員王建閎於其所涉另案犯行
    中未曾指證被告，仍不足據為被告本案有利之認定，併予敘
    明。
 5、綜上所述，被告之辯解有上開諸多不合理之處，顯難採信。
    本案依證人戊○○、丙○○前揭證詞，參酌詐欺集團犯罪分工之
    常態模式，皆足以彰顯被告非但為本件犯罪分工之一員，更
    居於詐欺集團之重要地位，其主觀上確實知悉盧文清指示其
    收受及交付之金錢，係詐欺而來之款項至為明確。而被告既
    然知道其所收受及交付的金錢是詐欺款項，仍聽從盧文清之
    指示，而為上開行為，則被告為上開行為之時，主觀上具有
    三人以上共同詐欺取財、洗錢之故意至明。從而，此部分事
    證明確，被告犯行堪以認定，應予依法論科。　
㈡、事實欄一㈡部分：
 1、本案詐欺集團之機房成員，於108年8月20日12時30分許，撥
    打電話給告訴人甲○○，假冒中華電信人員、檢警人員，佯稱
    ：其身分遭冒用而申辦門號，門號有欠費且涉及刑案，要交
    付交保金云云，致告訴人甲○○陷於錯誤，於同日15時許，攜
    帶其所申設之玉山銀行帳號000-0000000000000 號帳戶、中
    華郵政帳號000-00000000000000號帳戶、臺灣銀行帳號000-
    000000000000號帳戶之存摺、提款卡，至指定之高雄市鳳山
    區大明路、新安街口附近交付上開金融帳戶。詐欺集團成員
    即指示徐振宏前往該址向告訴人甲○○收取上開帳戶之存摺、
    提款卡，徐振宏再利用詐欺集團事先已取得之密碼，於同日
    15時33分許，在址設高雄市新興區民族二路33號之臺灣銀行
    新興分行之自動提款機，自上開臺灣銀行帳戶提領15萬元、
    於同日15時48分許，在址設高雄市○○區○○○路000號之高雄順
    昌郵局之自動提款機，自上開郵局帳戶提領11萬元、於同日
    16時11分許，在址設高雄市○○區○○○路000 號之永豐銀行高
    雄分行之自動提款機，自上開玉山銀行帳戶提領1萬8000元
    ，共計提領27萬8000元。徐振宏復依照詐欺集團指示，將其
    中22萬元放置在高鐵左營站31號置物箱內。復由少年黃○元
    依詐欺集團成員指示，前往高鐵左營站上開置物箱拿取該22
    萬元，再前往水晶教堂附近之萊爾富超商，將上開22萬元交
    給吳緯紘等節，為被告所不爭執（院一卷第422頁），且有
    告訴人甲○○（偵四卷第139 至140 頁）、證人徐振宏（偵四
    卷第128至133頁）、黃○元（偵三卷第240至243頁）、吳緯
    紘（偵三卷第404至405頁）證述在卷，復有告訴人甲○○上開
    臺灣銀行帳戶之開戶資料及存摺存款歷史明細查詢（院一卷
    第351至359頁）、上開郵局帳戶之開戶資料及客戶歷史交易
    清單（院一卷第389至391 頁）、上開玉山銀行帳戶之開戶
    資料及交易明細（院一卷第385 至387 頁）、監視器翻拍照
    片（偵三卷第275 至285 頁）附卷可佐，此部分之事實，首
    堪認定。
 2、黃○元前往水晶教堂附近之萊爾富超商，將上開22萬元交給
    證人吳緯紘之目的係為了將詐欺款項兌換成人民幣，被告上
    開「還錢」之辯解不足採信等情，分述如下：
  ⑴經本院勘驗附表三所示行動電話門號0000000000之通訊監察
    錄音結果，被告已改口供承確有持門號0000000000號行動電
    話與吳緯紘聯絡，而為附表三所示之對話（本院卷第258至2
    66頁）。依照附表三所示之對話，被告稱「現在我匯過去，
    看你有沒有辦法打過來」、吳緯紘稱「看你拿多少，我叫人
    打過去」，以及當吳緯紘稱「我拿到再算」時，被告回答「
    你等一下用完，馬上打過來」等語。倘被告真的要還錢給證
    人吳達盛，直接將錢交給吳緯紘即可，但從上開對話可知，
    被告稱「匯」過去之後，還要吳緯紘「打」過來，以及吳緯
    紘稱看你「拿」多少，我叫人「打」過去」，顯見金錢有一
    來一往之情形，而與「還錢」係金錢一交付即結束之情形迥
    然不同，反而與換錢（匯兌）的情狀相符。此外，如附表三
    所示之對話中，被告詢問吳緯紘「你裡面有草紙嗎？」，輔
    以被告自承：草紙是指人民幣等語（他二卷第71頁），在在
    彰顯證人黃○元將上開22萬元交給吳緯紘之目的係為了將詐
    欺款項兌換成人民幣至為明確。
  ⑵至被告辯稱：因為盧文清要還我錢，我又欠吳達盛錢，我沒
    有空拿錢還給吳達盛，我就把吳達盛的電話給盧文清，讓他
    們自己去聯絡云云（他二卷第68至69頁），以及吳達盛上開
    證稱：丁○○要還我錢云云，均無此客觀事證可佐，且與前揭
    譯文內容不符，均非可採。
 3、被告係受盧文清之指示，將上開22萬元詐欺款項兌換成人民
    幣乙情，分述如下：
  ⑴雖然被告上開有關「還錢」之辯解並不足採，業如前述，但
    從被告此部分辯解既有提及盧文清，則被告此部分犯行是否
    與盧文清共同犯之，自非無疑。
  ⑵台中地檢署係以盧文清持用行動電話門號0000000000涉嫌犯
    加重詐欺取財、洗錢犯罪為由，向台中地院聲請通訊監察獲
    准，已如前述，且經本院勘驗上開門號於108年8月20日14時
    7分3秒、同年8月26日15時2分49秒通訊監察錄音之持用者聲
    音時，被告於本院供稱該聲音確為盧文清無誤（本院卷第26
    6頁），可知上開門號平時確係由盧文清使用無訛。且查，
    盧文清曾於108年6月4日持用門號0000000000行動電話與曹
    志成（所涉與盧文清共同犯加重詐欺取財、洗錢犯行業經臺
    灣臺南地方法院以110年度金訴字22、82號判處罪刑）討論
    其遭底下車手黑吃黑乙情，業據證人曹志成證述明確（偵三
    卷第340至341頁），且與卷附通訊監察譯文中，持用門號00
    00000000號行動電話之人自稱「我清啊」、「昨天又被拼走
    了」、「卡裡面應該20幾萬」等語相符（偵三卷第297 頁）
    ，足認盧文清於事實欄一㈡之犯罪時間（即108年8月20日）
    之前，確實有使用門號0000000000號聯絡集團成員共同犯加
    重詐欺取欺、洗錢之事實。觀諸被告要將詐欺款項22萬元兌
    換成人民幣之過程中，竟會使用盧文清與另案共犯曹志成討
    論遭底下車手黑吃黑時所使用之門號，已再度彰顯被告與盧
    文清所屬之本案詐欺集團間有重要之關連性。
　⑶參酌被告於109年11月5日偵查中已自承：（問：錢為何要換
    成人民幣？）這個錢可能是盧文清要用的錢，所以我才會找
    吳達盛換錢…（問：所以原本這個錢是臺幣要換人民幣，跟
    還錢有沒有關係？）這個跟還錢沒有關係…這個錢是盧文清
    的錢等語明確（他二卷第76頁）。本院審酌被告此次供述，
    有別於以往及之後「還錢」之辯解，已明確供稱，其找吳達
    盛之目的，係要將新臺幣兌換成人民幣，而被告此次供述內
    容，與附表三其與吳緯紘之對話內容甚為一致，足見被告此
    次供述之可信度甚高，應與事實相符，堪以採信。又被告於
    109年11月5日偵查中業已明確證述，因為盧文清要用錢，所
    以被告才會找吳達盛，要將新臺幣兌換成人民幣，且要兌換
    的新臺幣是盧文清的錢等情；佐以盧文清確有指示戊○○、丙○○及被告為事實欄一㈠所示共同加重詐欺、洗錢之分工行為
    ，堪認被告為本案詐欺集團之成員，並聽從盧文清之指揮，
    業經本院審認如前；則本院認為若非盧文清有指示被告將22
    萬元新臺幣兌換成人民幣，被告實無從獲知及處分盧文清的
    金錢，況且，被告本次與吳緯紘聯繫使用之門號，又是盧文
    清先前所使用於聯繫本案詐欺集團所涉另案之其他成員之門
    號，均足以認定被告係因受盧文清之指示，乃有將新臺幣兌
    換成人民幣之舉措至為明確。
 4、被告有指示黃○元前往水晶教堂附近之萊爾富超商，將上開2
    2萬元交給吳緯紘乙情，分述如下：
  ⑴被告於109年11月5日偵查中已明確供稱：（問：你有跟年輕
    人聯絡，才會約水晶教堂，地點才會比較好認？）有，我有
    跟他聯絡，但我現在不記得那個年輕人是何人。（問：是盧
    文清叫年輕人過去的？）是我叫的，這個錢是盧文清的錢等
    語（他二卷第76頁）。被告此次供述之可信度甚高，業如前
    述，是以，被告已明白表示，確實係其本人指示黃○元前往
    水晶教堂附近之萊爾富超商，將上開22萬元交給證人吳緯紘
    之事實。
  ⑵佐以附表三之對話中，被告稱「我叫人拿過去」、「他不知
    道你家耶」、「我怕那個年輕人不知道」、「我7 、8點會
    叫年輕人拿過去」、「我叫他找阿緯」等語。從被告與吳緯
    紘之對話，被告已明確表示，其會叫「年輕人」過去找證人
    吳緯紘，對話內容呈現的事實，與被告上開109年11月5日偵
    查中之供述內容甚為一致。
  ⑶再參以證人吳達盛證稱：當天我人在柬埔寨，丁○○用LINE打
    給我，他說要叫他旗下的小弟拿錢來我家給我，我跟他說不
    認識的小弟不要到我家來，所以跟他約在水晶教堂附近的萊
    爾富超商，並留我小兒子吳緯紘的電話0000000000給他聯絡
    等語（他二卷第9至11頁）。從證人吳達盛之上開證述可知
    ，是「被告本人」打電話說要叫「旗下的小弟」拿錢過來，
    而後，就有黃○元前往水晶教堂附近之萊爾富超商，將上開2
    2萬元交給吳緯紘之事實發生，已足以彰顯確實是被告指示
    黃○元將上開22萬元交給吳緯紘，而此節正與被告上開109年
    11月5日偵查中之供述內容吻合，亦與附表三之對話內容一
    致，應與事實相符，堪以認定。
 5、又詐欺集團藉由縝密分工、層層把關以確保犯罪所得，自會
    事先確認各個成員及分工，而不會輕易假手他人等節，已如
    前揭「貳、一、㈠、3」理由欄所述，是被告經由盧文清指示
    ，聯繫黃○元，並將詐欺款項交付吳緯紘兌換成人民幣等過
    程，均係事先分工之結果。依本次整體犯罪計畫觀之，徐振
    宏自告訴人甲○○手中取得上開帳戶資料，並自帳戶內提領款
    項，再將22萬元置於高鐵左營站之置物箱內（為第一線之面
    交、提款車手）；黃○元自高鐵左營站之置物箱內拿取上開2
    2萬元（為第二線之轉層車手）；被告因受盧文清之指示，
    要將新臺幣兌換成人民幣，乃與吳達盛聯絡，又因吳達盛人
    在柬埔寨，不在臺灣，吳達盛乃將吳緯紘之電話留給被告，
    被告遂以該電話與吳緯紘聯繫，並指示黃○元前往水晶教堂
    附近之萊爾富超商，將上開22萬元交給吳緯紘。綜觀上開過
    程，被告竟然有權力能夠支配、指示第二線轉層車手（即黃
    ○元）拿錢給吳緯紘，從犯罪分工之常態而言，已足以彰顯
    被告在詐欺集團的重要性，是被告辯稱：我不知道我拿的這
    筆錢是詐欺的錢云云，已與常情不符。況且，被告客觀上所
    為的行為，已非單純地改變詐欺款項之處所，而係澈底地將
    詐欺款項的性質改變之階段（從「新臺幣」變成「人民幣」
    ），被告竟有權力及能力將詐欺款項兌換成人民幣，成為連
    結「詐欺」犯罪與「洗錢」犯罪之樞紐，將詐欺款項澈底地
    洗白，大大地增加偵查機關追查的困難度，自足以彰顯被告
    係居於詐欺集團之重要地位，則其主觀上顯然知道盧文清所
    欲兌換成人民幣之金錢，係詐欺而來之款項至為明確。被告
    既然知道盧文清所欲兌換成人民幣之金錢，係詐欺而來之款
    項，仍聽從盧文清之指示，而為上開行為，則被告為上開行
    為之時，主觀上具有三人以上共同詐欺取財、洗錢之故意至
    明。
 6、綜上所述，此部分事證明確，被告犯行堪以認定，應予依法
    論科。　　
二、論罪
㈠、按組織犯罪防制條例第2條第1項規定，本條例所稱犯罪組織
    ，指三人以上，以實施強暴、脅迫、詐術、恐嚇為手段或最
    重本刑逾五年有期徒刑之刑之罪，所組成具有持續性或牟利
    性之有結構性組織。經查，被告加入盧文清所屬之本案詐欺
    集團，聽從盧文清之指示，完成盧文清所交辦之任務，被告
    知道集團成員除了自己之外，尚有盧文清，且被告為事實欄
    一㈠之行為，係向戊○○收取款項，則被告已然知悉集團成員
    尚有戊○○；而被告為事實欄一㈡之行為，係指示黃○元將款項
    交給吳緯紘，則被告也知悉集團成員還有黃○元，故被告顯
    然知悉參與共犯詐欺取財之人數有三人以上。又本案詐欺集
    團成員利用電話假冒係健保局人員、警察人員對告訴人乙○○
    施行詐術；假冒係中華電信人員、檢警人員對告訴人甲○○施
    行詐術，誘使渠等二人將上開帳戶資料交給第一線車手，第
    一線車手取得上開帳戶資料並自帳戶提領款項之後，再將款
    項層層上繳，足認該組織縝密，分工精細，自須投入相當之
    成本、時間，非為立即實施犯罪而隨意組成，顯係該當「三
    人以上，以實施詐術為手段，所組成具有持續性或牟利性之
    有結構性組織」，是被告加入盧文清所屬本案詐欺集團之犯
    罪組織，構成組織犯罪防制條例第3條第1項後段之參與犯罪
    組織罪。
㈡、次按加重詐欺罪係侵害個人財產法益之犯罪，其罪數計算，
    以被害人數、被害次數之多寡，決定其犯罪之罪數；核與參
    與犯罪組織罪之侵害社會法益，因應以行為人所侵害之社會
    全體利益為準據，認定係成立一個犯罪行為，有所不同。是
    以倘若行為人於參與犯罪組織之繼續中，先後加重詐欺數人
    財物，因行為人僅為一參與組織行為，侵害一社會法益，應
    僅就首次犯行論以參與犯罪組織罪及加重詐欺罪之想像競合
    犯，而其後之犯行，乃為其參與組織之繼續行為，為避免重
    複評價，當無從將一參與犯罪組織行為割裂再另論一參與犯
    罪組織罪，而與其後所犯加重詐欺罪從一重論處之餘地（最
    高法院107年度台上字第1066號判決意旨參照）。
㈢、核被告就事實欄一㈠所為（該次犯罪時間最早，為首次犯行）
    ，係犯組織犯罪防制條例第3條第1項後段之參與犯罪組織罪
    、刑法第339條之4第1項第2款之三人以上共同詐欺取財罪、
    洗錢防制法第2條第1款、第2款、第14條第1項之洗錢罪；就
    事實欄一㈡所為，係犯刑法第339條之4第1項第2款之三人以
    上共同詐欺取財罪、洗錢防制法第2條第1款、第2 款、第14
    條第1項之洗錢罪。起訴書漏論洗錢防制法第2條第2款，應
    予補充，又本院業已當庭告知此部分罪名，已無害被告防禦
    權之行使，併此敘明。
㈣、至本案詐欺集團不詳成員雖係以冒用公務員名義方式對告訴
    人乙○○、甲○○施以詐術，且均係由詐欺集團成員持對告訴人
    乙○○、甲○○之提款卡提領款項，然現今詐欺手法變化多端，
    未必均以冒用公務員名義方式為之，也未必都是先取得被害
    人之提款卡，而後持卡領款。而被告就事實欄一㈠所為，係
    向戊○○收取詐欺款項，再交給其他詐欺集團成員；就事實欄
    一㈡所為，係指示黃○元將款項交給吳緯紘，業經本院認定如
    前，又卷內證據無從證明被告有親自參與以電話詐騙告訴人
    乙○○、甲○○之行為或指示丙○○、徐振宏由自動提款機提領款
    項之行為，是被告是否知悉本案二次詐欺手法係以冒用公務
    員名義或以不正方法由自動付款設備取財之方式為之，均有
    疑問，故依罪疑唯輕原則，應為有利於被告之認定，尚難認
    被告成立此部分之犯行，自無從就被告所犯加重詐欺取財罪
    另論以刑法第339條之4第1項第1款冒用政府機關或公務員名
    義犯之或另論以同法第339條之2以不正方法由自動付款設備
    詐得財物罪。檢察官認被告上開2次犯行亦共同涉犯刑法第3
    39條之4第1項第1款之加重要件，容有誤會，併予敘明。
㈤、共犯部分
　　被告就事實欄一㈠部分，與盧文清、丙○○、戊○○及本案詐欺
    集團之其他參與成員；就事實欄一㈡部分，與盧文清、徐振
    宏、黃○元及本案詐欺集團之其他參與成員，有犯意聯絡及
    行為分擔，應論以共同正犯。
㈥、罪數部分
 1、被告就事實欄一㈠部分，係以一行為同時觸犯參與犯罪組織
    罪、三人以上共同詐欺取財罪、洗錢罪，為想像競合犯，應
    從一重論以三人以上共同詐欺取財罪處斷。
 2、被告就事實欄一㈡部分，係以一行為同時觸犯三人以上共同
    詐欺取財罪、洗錢罪，為想像競合犯，應從一論重以三人以
    上共同詐欺取財罪處斷。
 3、被告就事實欄一㈠、㈡所示之2罪，犯罪時間已有所區隔，且
    被害人並不相同，顯係出於各別犯意所為，應予分論併罰。
㈦、刑之加重、減輕部分
 1、被告前因公共危險案件，經台南地院以107年度交簡字第346
    7號判決判處有期徒刑2月確定，於107年12月20日易科罰金
    執行完畢等情，有臺灣高等法院被告前案紀錄表附卷可佐，
    其於受徒刑執行完畢後5年以內故意再犯本案有期徒刑以上
    之2罪，均為累犯。本院審酌被告於執行完畢後未滿1年，猶
    不知警惕慎行，竟又故意犯罪質更重之本案2罪，可認其有
    特別惡性及對刑罰反應力薄弱，認為依刑法第47條第1項規
    定，就被告所犯之罪予以加重其刑，尚符罪刑相當原則，並
    無違反比例原則之情事，乃就被告本案所犯之2 罪，均依刑
    法第47條第1項之規定，加重其刑。
 2、按成年人教唆、幫助或利用兒童及少年犯罪或與之共同實施
    犯罪或故意對其犯罪者，加重其刑至二分之一，兒童及少年
    福利與權益保障法第112條第1項本文前段固有明文。查黃○
    元係91年8月出生，此有個人戶籍資料可佐（偵三卷第275 
    頁），於事實欄一㈡案發時，固係12歲以上未滿18歲之少年
    ，惟衡酌黃○元於事實欄一㈡之行為時已滿17歲，距離滿18歲
    之年紀僅隔數月，且黃○元證稱，與其接觸之詐欺集團上游
    係透過微信指示其為事實欄一㈡之犯行乙情（偵三卷第241 
    頁），顯見被告與黃○元並未實際見面，而依卷內資料又乏
    確切證據證明被告對於黃○元係12歲以上未滿18歲之少年一
    節，主觀上有所認知，尚難以兒童及少年福利與權益保障法
    第112條第1項本文前段之規定，加重其刑，併此敘明。
三、上訴論斷部分
㈠、原審審理結果，以被告罪證明確，依法論罪科刑，固非無見
    。然查：被告於本院業與告訴人乙○○、甲○○達成調解，分別
    賠償告訴人乙○○10萬元、告訴人甲○○8萬6,000元，告訴人2
    人均同意宥恕被告，此有本院調解筆錄、被告提出之玉山銀
    行匯款單據影本在卷可憑（見本院卷第323至324、395頁）
    ，足見告訴人之損害已有減輕，則被告提起上訴仍執前詞否
    認犯罪，雖不可採而無理由，惟考量其積極彌補告訴人之損
    害，此部分犯後態度尚屬可取，且已獲得告訴人之原諒，其
    量刑基礎已有變更，則原審未及審酌上情，所為量刑容有未
    恰，仍應由本院將原審判決予以撤銷改判。
㈡、本院審酌被告加入詐欺集團從事詐欺犯行，且就事實欄一㈠部
    分，係向戊○○收取詐欺款項後，再轉交予他人；就事實欄一
    ㈡部分，係指示第二線車手交付詐欺款項予他人，將詐欺款
    項兌換成人民幣，被告所為均足以製造金流斷點，使上開詐
    欺所得之去向與所在難以追查，增加執法機關查緝犯罪之困
    難度，不僅侵害告訴人乙○○、甲○○之財產利益，更影響社會
    秩序，破壞社會互信基礎，助長詐騙犯罪歪風，所為實非可
    取，且犯後未能知錯坦承犯行，尚難認被告已理解其行為之
    違法，而有悔改之心；惟考量被告於本院已賠償告訴人2人
    ，並獲得渠等之原諒，業如前述；復衡酌被告自承其智識程
    度、經濟狀況、生活情狀等節（因涉及個人隱私，故不予揭
    露，詳如原審院二卷第392頁）、犯罪分工之方式、被害數
    額之多寡、事實欄一㈠有參與犯罪組織之不法內涵等一切情
    狀，分別量處如主文所示之刑。
㈢、又本院斟酌被告所犯本案之2罪，被害人固不相同，但犯罪手
    法相似，且犯罪時間係於108年7月19日及同年8月20日，時
    間尚短，所侵害者為同一種法益，對於法益侵害之加重效益
    不大，如以實質累加方式定應執行刑，處罰之刑度將超過其
    行為之不法內涵，而違反罪責原則，是本院認為隨罪數增加
    遞減其刑罰之方式，當足以評價被告行為之不法性（即多數
    犯罪責任遞減原則），爰定應執行刑如主文所示。至公訴意
    旨雖具體求刑被告應執行有期徒刑3年8月乙情（原審院二卷
    第394 頁），然本院審酌上開事由，認主文所示之宣告刑及
    應執行刑即足以評價被告本案之犯行，公訴意旨求處被告應
    執行有期徒刑3年8月，尚屬過重，併此敘明。
㈣、沒收部分
 1、扣案如附表二所示之物，無積極證據認定與本案相關，爰均
    不予宣告沒收。
 2、又洗錢防制法第18條第1項前段固規定：「犯第十四條之罪
    ，其所移轉、變更、掩飾、隱匿、收受、取得、持有、使用
    之財物或財產上利益，沒收之」，但條文並無「不問屬於犯
    罪行為人與否」之要件，當以屬於（按指實際管領）犯罪行
    為人者為限，始應沒收。查事實欄一㈠及事實欄一㈡遭被告掩
    飾、隱匿去向與所在之詐欺所得，被告既已分別交給詐欺集
    團其他成員、指示證人黃○元交給證人吳緯紘，均已非在被
    告實際管領之中，自無從依上開規定諭知沒收。而依照卷內
    證據資料，無積極證據認定被告確實保有本案之犯罪所得，
    自無從依刑法第38條之1第1項前段、第3項之規定宣告沒收
    、追徵。
㈤、末按，司法院大法官會議於110年12月10日做成釋字第812號
    解釋文：「106年4月19日修正公布之組織犯罪防制條例第3
    條第3項規定：『犯第1項之罪者，應於刑之執行前，令入勞
    動場所，強制工作，其期間為3年。』（嗣107年1月3日修正
    公布第3條，但本項並未修正）就受處分人之人身自由所為
    限制，違反憲法比例原則及憲法明顯區隔原則之要求，與憲
    法第8條保障人身自由之意旨不符，應自本解釋公布之日起
    失其效力。」準此，本案被告犯組織犯罪防制條例第3條之
    罪，即無依同條第3項規定宣告刑前強制工作之餘地，公訴
    意旨請求對被告宣告強制工作（參起訴書第9頁、原審院二
    卷第394頁），容有未洽。原判決就事實欄一㈠被告犯組織犯
    罪防制條例第3條之罪部分，雖未及審酌上開解釋文內容，
    然原判決係認為對被告尚無宣告強制工作之必要；因結果並
    無不同，對該部分判決不生影響，故不構成撤銷之原因，併
    予指明。　　
四、被告經本院合法傳喚，無正當理由不到庭，爰不待其陳述，
    逕行判決。
據上論斷，應依刑事訴訟法第371條、第369條第1項前段、第364
 條、第299 條第1 項前段，判決如主文。
本案經檢察官李明蓉提起公訴，檢察官許月雲到庭執行職務。
中　　華　　民　　國　　111 　年　　4 　　月　　13　　日
                  刑事第八庭    審判長法  官  邱明弘
                                      法  官  陳松檀
                                      法  官  林書慧
以上正本證明與原本無異。
如不服本判決應於收受本判決後20日內向本院提出上訴書狀，其
未敘述上訴理由者，並得於提起上訴後20日內向本院補提理由書
狀（均須按他造當事人之人數附繕本）「切勿逕送上級法院」。
中　　華　　民　　國　　111 　年　　4 　　月　　13　　日
　　　　　　　　　　　　　　　　　　　書記官  林昭吟

◎、附錄本判決論罪科刑法條：
《中華民國刑法第339 條之4 》
犯第 339 條詐欺罪而有下列情形之一者，處 1 年以上 7 年以
下有期徒刑，得併科 1 百萬元以下罰金：
一、冒用政府機關或公務員名義犯之。
二、三人以上共同犯之。
三、以廣播電視、電子通訊、網際網路或其他媒體等傳播工具，
    對公眾散布而犯之。
前項之未遂犯罰之。
《組織犯罪防制條例第3 條》
發起、主持、操縱或指揮犯罪組織者，處 3 年以上 10 年以下
有期徒刑，得併科新臺幣 1 億元以下罰金；參與者，處 6 月以
上 5 年以下有期徒刑，得併科新臺幣 1 千萬元以下罰金。但參
與情節輕微者，得減輕或免除其刑。
具公務員或經選舉產生之公職人員之身分，犯前項之罪者，加重
其刑至二分之一。
犯第 1 項之罪者，應於刑之執行前，令入勞動場所，強制工作
，其期間為 3 年。
前項之強制工作，準用刑法第 90 條第 2 項但書、第 3 項及第
98 條第 2 項、第 3 項規定。
以言語、舉動、文字或其他方法，明示或暗示其為犯罪組織之成
員，或與犯罪組織或其成員有關聯，而要求他人為下列行為之一
者，處 3 年以下有期徒刑，得併科新臺幣 3 百萬元以下罰金：
一、出售財產、商業組織之出資或股份或放棄經營權。
二、配合辦理都市更新重建之處理程序。
三、購買商品或支付勞務報酬。
四、履行債務或接受債務協商之內容。
前項犯罪組織，不以現存者為必要。
以第 5 項之行為，使人行無義務之事或妨害其行使權利者，亦
同。
第 5 項、第 7 項之未遂犯罰之。
《洗錢防制法第2 條》
本法所稱洗錢，指下列行為：
一、意圖掩飾或隱匿特定犯罪所得來源，或使他人逃避刑事追訴
    ，而移轉或變更特定犯罪所得。
二、掩飾或隱匿特定犯罪所得之本質、來源、去向、所在、所有
    權、處分權或其他權益者。
三、收受、持有或使用他人之特定犯罪所得。
《洗錢防制法第14條》
有第二條各款所列洗錢行為者，處 7 年以下有期徒刑，併科新
臺幣 5 百萬元以下罰金。
前項之未遂犯罰之。
前二項情形，不得科以超過其特定犯罪所定最重本刑之刑。

◎附表一：
編號 犯罪事實 原審判決主文   本院判決結果  １ 事實欄一㈠ 丁○○犯三人以上共同詐欺取財罪，累犯，處有期徒刑壹年拾月。   （撤銷改判） 丁○○犯三人以上共同詐欺取財罪，累犯，處有期徒刑壹年捌月。  2 事實欄一㈡ 丁○○犯三人以上共同詐欺取財罪，累犯，處有期徒刑壹年玖月。   （撤銷改判） 丁○○犯三人以上共同詐欺取財罪，累犯，處有期徒刑壹年柒月。 

◎附表二：丁○○之扣押物
編號         品名  數量 備註 1 運動褲 1件  2 Iphone X行動電話門號：0000000000號，IMEI：00000000000000號 1支  3 Iphone 6 行動電話IMEI：000000000000000號 1支  4 Iphone 6S行動電話門號：0000000000號，IMEI：000000000000000號 1支  5 國泰世華銀行存摺（帳號000000000000號） 1本  

◎、附表三：
編號 通話時間 監察對象    (A) 方向 通話對向    (B)                  內容 1 2019/08/2018:14:29 0000000000 → 吳緯紘0000000000 A：你是益坤嗎？B：不是耶。 A：你誰啊？你爸爸達盛對嗎？ B：對啊。 A：他寫益坤，我酷男叔叔啦，你知道嗎？ B：我不知道。 A：你爸爸抄這個電話，叫我打給你。 B：現在嗎？要幹嘛？ A：我要匯錢給他。 B：他跟我說明天。 A：現在我匯過去，看你有沒有辦法打過來。 B：你要不要跟他講？我不知道。 A：你裡面有草紙嗎？ B：不能問我，他不在臺灣。 A：我知道他不在臺灣，他留這支電話給我。 B：我打給他。 2 2019/08/2018:18:32 0000000000 ← 吳緯紘0000000000 B：你要拿來嗎？ A：我叫人拿過去。 B：看你拿多少，我叫人打過去。 A：你有辦法來永康嗎？他不知道你家耶。 B：北門你知道嗎？ A：我怕那個年輕人不知道。 B：你導航北門區水晶教堂。 3 2019/08/2018:26:09 0000000000 → 吳緯紘0000000000 A：我7、8點會叫年輕人拿過去，坐計程車。 B：我們在那附近。 A：他到水晶教堂，你出來拿，我現在出去，這支就沒網路了，你叫什麼名字？ B：阿緯。 A：他等一下過去，我叫他找阿緯，我抄電話給他。 B：我拿到再算。A：你等一下用完，馬上打過來。